【裁判字號】    89,上訴,3402
【裁判日期】    900316
【裁判案由】    誣告
【裁判全文】
臺灣高等法院刑事判決                          八十九年度上訴字第三四０二號
    上  訴  人
    即  被  告  戊○○
    選任辯護人  黃銀河
右上訴人因誣告案件，不服台灣板橋地方法院八十九年度訴字第七九八號，中華民國
八十九年八月二十三日第一審判決（起訴案號：台灣板橋地方法院檢察署八十九年度
偵字第四七一九號），提起上訴，本院判決如左：
    主  文
上訴駁回。
    事  實
一、戊○○於民國（下同）八十六年二、三月間，與丁○○合議籌設汽車旅館，約定
    集資新臺幣（下同）一千萬元，由丁○○出資七百萬元，戊○○出資三百萬元，
    戊○○負責籌設及尋覓適當地點等事宜，並由丁○○以其名義於八十六年三月十
    七日，在臺灣土地銀行平鎮辦事處（現已更名為平鎮分行，以下稱土銀平鎮分行
    ）開設甲存帳號000000000000號帳戶（與戊○○共同帳戶），開戶
    金一萬元，並於八十六年三月二十日存入二百萬元，戊○○亦於八十六年三月二
    十一日存入合夥金三百萬元，嗣丁○○於八十六年四月五日，再交付以其配偶陳
    淑女名義簽發，面額為四百九十九萬元之支票乙紙予戊○○，抵付合夥款項。詎
    戊○○竟基於為自己不法所有之意圖，將該支票侵占入己，並存入自己所有之土
    銀平鎮分行乙存活儲帳號000000000000號帳戶內，丁○○遂具狀向
    臺灣板橋地方法院檢察署提出戊○○涉犯侵占罪嫌之告訴，該案經原審法院判決
    無罪，嗣經本院於八十八年七月二十八日，以八十七年上易字第六八０六號刑事
    判決判處有期徒刑二月，緩刑二年確定。戊○○竟基於使丁○○受刑事處分之意
    圖，於侵占經原審判決無罪後，於八十七年八月五日具狀向臺灣板橋地方法院檢
    察署提出告訴，捏造丁○○明知上揭土銀平鎮分行戊○○乙存帳戶係合夥帳戶，
    且戊○○將丁○○交付作為合夥資金之四百九十九萬元支票，存入上揭乙存帳戶
    係依丁○○之指示而為，誣指丁○○前揭告訴涉犯誣告罪，雖經該署檢察官於八
    十八年二月十日以八十七年度偵字第一六八四二號將丁○○提起公訴，惟經原審
    法院於八十八年十一月十八日以八十八年度訴字第五六八號刑事判決諭知丁○○
    無罪確定在案。
二、案經丁○○訴由臺灣板橋地方法院檢察署檢察官偵查起訴。
    理  由
一、訊據上訴人即被告戊○○對於在前揭時間，有向臺灣板橋地方法院檢察署提出丁○○涉犯誣告之告訴，又基於籌設汽車旅館之目的，以告訴人丁○○之名義，與
    丁○○一起開立前揭甲存帳戶，以及以其名義自行開立乙存帳戶等情均坦承不諱
    ，惟矢口否認有何誣告犯行並辯稱：伊侵占案件當時在地院被判決無罪，其並無
    誣告，是依照地方法院之判決來告他（丁○○）云云。經查右揭事實，迭據告訴
    人丁○○於檢察官偵查、原審及本院調查時均指訴綦詳，並有臺灣板橋地方法院
    檢察署八十七年度偵字第一六八四二號偵查卷影本，原審法院八十八年度訴字第
    五六八號刑事卷影本、告訴狀及刑事判決影本，本院八十七年度上易字第六八０
    六號刑事判決影本各乙份在卷足憑。次查土銀平鎮分行甲存帳號0000000
    00000號戶名為丁○○，於八十六年三月十七日開戶，另乙存活儲帳號00
    0000000000號戶名為戊○○，於八十六年三月二十四日開戶乙節，業
    據該分行以八十九年七月十八日平鎮納字第八九００一九七號函覆甚明（詳原審
    卷第三十六頁），且經原審法院核閱前函所附上揭二帳戶之開戶資料及印鑑卡影
    本，其中甲存帳戶之存款印鑑卡上，蓋有告訴人丁○○及被告戊○○二人之印鑑
    ，並約定支票上金額以外記載事項之更改處，憑其中一顆印鑑有效等語，另乙存
    活儲帳戶則僅蓋有被告戊○○之印鑑等情無訛，足徵被告前揭自承甲存帳戶係與
    告訴人丁○○共同開立，另乙存帳戶係自行開立等語，與事實相符而堪以採信。
    又被告於原審法院審理時雖辯稱開設乙存帳戶有經過告訴人丁○○之同意，乙存
    帳戶資金係從甲存帳戶轉來，動用時伊個人就可以決定云云（原審卷第四十六頁
    ），惟告訴人丁○○於原審及本院審理時堅決否認事前知悉或同意被告另行開立
    乙存帳戶乙事，又上揭甲存帳戶係由被告保管其印鑑及支票本，告訴人自行保管
    告訴人之印鑑，為被告於本院八十七年度上易字第六八０六號侵占案件之確定判
    決中肯認在案，二人復於存款印鑑卡上均留有印鑑，已如前述，則此種開戶設計
    之方式，顯以互相控制資金為目的，衡情告訴人丁○○應不可能同意被告另行以
    其個人名義開設乙存帳戶供合資設立公司使用，更無由被告個人保管印鑑及存摺
    之理。且前揭甲存帳戶係於八十六年三月十七日，由告訴人與被告會同前往土銀
    平鎮分行辦理開戶手續，故被告辯稱經告訴人同意以其名義開設乙存帳戶云云果
    屬可信，理應於三月十七日被告與告訴人均在場時一併開立，惟被告名義之乙存
    帳戶，卻係開立於八十六年三月二十四日，再參酌卷附系爭乙存帳戶存摺之往來
    明細影本顯示，該帳戶於被告主張八十六年四月二十四日退夥後之六月二十六日
    、七月二十六日、八月二十六日、九月二十六日，仍分別代扣被告所使用之行動
    電話費用三二三八元、三七四四元、三一三八元、四二六五元等情（詳原審卷第
    三十八頁），足徵該帳戶係供被告私人使用，否則何以代扣其行動電話費用？至
    被告舉證人甲○○、乙○○、王國鈴、丙○○為證，圖以證明乃告訴人同意被告
    將係爭支票存入其名義之乙存帳戶（證人之陳述詳本院八十九年十一月二十二日
    、九十年二月七日訊問筆錄），惟查，此證明倘為事實，則此四位證人之證明對
    被告甚為有利且顯而易見，然被告於偵查及原審中均未提出此項有利證明，而於
    本院審理時忽舉該四位證人為證，實堪置疑，且就證人甲○○而言，該證人與告
    訴人間有民事財務爭執，此從本院八十七年度上易字第六八０六號確定判決、本
    院八十八年度上字第三九六號民事判決及於本院審理時（詳八十九年十一月二十
    二日訊問筆錄）可知其情，則該證人之證言真實性尚有可議，本院八十七年度上
    易字第六八０六號確定判決對證人甲○○之相同證言亦認其不無偏頗之虞。至於
    證人丙○○曾任桂林公司會計，曾經告訴人丁○○告訴與被告共同侵占該公司財
    物，丙○○部分業經提起公訴（台灣桃園地方法院檢察署八十七年度偵字第五六
    三七號），則證人丙○○與被告另案有刑事共犯關係，其證言之真實性即值懷疑
    ，另證人乙○○、王國鈴部分之證言僅能證明甲○○曾有出資桂林汽車旅館（詳
    本院九十年二月七日訊問筆錄），此部分與被告誣告犯行尚無相涉，並不能作為
    被告有利之證明。且告訴人如同意將投資款由被告存入其乙存帳戶，豈非無由監
    管，違背設立共同帳戶之目的？綜上，被告所舉之證人，其證言均難採信。應認
    告訴人並未同意以被告單獨名義開設乙存帳戶，始與事實相符，是以被告戊○○
    將告訴人丁○○交付用以抵付合夥資金面額四百九十九萬之支票，存入自行開設
    之前揭乙存帳戶內，實難謂無侵占之情事，告訴人對被告提出侵占罪嫌之告訴，
    自無虛構內容意圖使被告受刑事處分，而有成立誣告罪嫌之餘地。至於告訴人丁○○告訴被告戊○○涉犯侵占罪乙案，雖曾經原審法院於八十七年六月二十五日
    以八十七年度易字第二一一八號刑事判決無罪，惟尚不能憑此逕認告訴人確有誣
    告之犯意，況該案經檢察官不服判決提起上訴後，被告戊○○業經本院改判有罪
    確定，已如前述，被告就其確有侵占之事實，可謂了然於胸，然丁○○告訴後竟
    對丁○○提出誣告之告訴，難謂無誣告之故意。且誣告之犯意，係於誣告之事實
    發生後即已存在，並非依法院判決結果始有誣告之犯行，是以原審法院前揭無罪
    之判決，自不能作為有利於被告之認定基礎。從而被告謂告訴人丁○○明知上揭
    乙存帳戶係合夥帳戶，且將丁○○交付作為合夥資金之四百九十九萬元支票存入
    上揭乙存帳戶，係依丁○○之指示而為乙節，顯屬虛構之詞，被告前揭所辯各節
    ，均不足採，綜上所述，被告上訴為無理由，應予駁回。另被告就係爭以被告名
    義之乙存帳戶是否為二造之合夥帳戶及係爭支票告訴人是否同意被告存入該乙存
    帳戶部分聲請本院作測謊鑑定，惟本件事證均已調查明確，被告之聲請顯無必要
    ，併此敘明。
二、核被告戊○○所為，係犯刑法第一百六十九條第一項之誣告罪。原審同此事實認
  定，依刑法第一百六十九條第一項，審酌被告明知告訴人丁○○所提出之侵占告
    訴，並非為使被告受刑事處分捏詞虛構之誣告，竟仍向台灣台北地方法院檢察署
    檢察官誣指告訴人之侵占告訴為誣告，造成國家司法資源之無端浪費，惡性非輕
    ，及其犯罪之動機、目的、手段、所生之危害，暨犯罪後猶飾詞卸責等之一切情
    狀量處被告有期徒刑伍月，核無不合。被告上訴，猶執陳詞否認犯罪，指摘原判
    決不當，核無理由，應該駁回。
三、據上論斷，應依刑事訴訟法第三百六十八條，判決如主文。
本案經檢察官陳文禮到庭執行職務。
中      華      民      國      九十      年      三      月    十六    日
                                臺灣高等法院刑事第四庭
                                    審判長法  官  蔡  永  昌
                                          法  官  徐  昌  錦
                                          法  官  陳  榮  和
右正本證明與原本無異。
如不服本判決應於收受送達後十日內向本院提出上訴書狀，其未敘述上訴之理由者並
得於提起上訴後十日內向本院補提理由書（均須按他造當事人之人數附繕本）。
              書記官  劉  麗  芬
中    華    民    國     九十     年      三        月      十九        日
附錄：本案論罪科刑法條全文
刑法第一百六十九條第一項
意圖他人受刑事或懲戒處分，向該管公務員誣告者，處七年以下有期徒刑。


司法院資訊處製作；財團法人民間司法改革基金會備份。
